【裁判字號】    96,上訴,3210
【裁判日期】    970131
【裁判案由】    搶奪等
【裁判全文】
臺灣高等法院臺中分院刑事判決        96年度上訴字第3210號
上  訴  人
即  被  告  亥○○
上列上訴人因搶奪等案件，不服臺灣臺中地方法院96年度訴字第
3832號中華民國96年11月21日第一審判決（起訴案號：臺灣臺中
地方法院檢察署96年度偵字第20967號），提起上訴，本院判決
如下：
    主  文
原判決關於行使偽造私文書及定執行刑部分撤銷。
亥○○行使偽造私文書，足以生損害於他人，累犯，處有期徒刑
肆月，中華民國九十六年八月五日「讓渡契約書」上偽造之「陳
志昌」署押伍枚（含簽名貳枚、指印參枚）沒收；又行使偽造私
文書，足以生損害於他人，累犯，處有期徒刑肆月，中華民國九
十六年八月八日「讓渡契約書」上偽造之「陳志昌」署押伍枚（
含簽名貳枚、指印參枚）沒收。
其他上訴駁回。
本判決第二項所處之刑及上訴駁回部分所處之刑，有期徒刑部分
應執行有期徒刑拾年。
    事  實
一、亥○○前於民國（下同）92年間，因先後2次違反職役職責
    罪，經國防部中部地方軍事法院各判處有期徒刑8月、7月，
    嗣並定其應執行刑為有期徒刑1年2月確定，經送監執行後，
    於93年5月10日執行完畢。於94年間，又因違反職役職責罪
    ，經國防部南部地方軍事法院判處有期徒刑3年確定，經送
    監執行，於96年4月13日因縮短刑期假釋出監（假釋期滿日
    期為97年1月6日），為有犯罪習慣之人，仍不知悔改，復於
    假釋期間，分別意圖為自己不法之所有，而先後為下列犯行
    ：
（一）於96年8月4日晚間8時5分許，騎乘不詳車牌號碼之機車，
      行經臺中市西屯區○○○路與國際街口，自後方接近行人
      戊○○，並趁機伸手搶奪戊○○所攜帶之Burbury皮包1只
      （內有身分證、健保卡、信用卡各1張、金融卡2張、鑰匙
      1串、現金新臺幣（下同）1,200餘元及Nokia廠牌6280型
      行動電話1支等物）。得手後，騎乘該機車逃逸。
（二）於同年月5日晚間10時許，騎乘不詳車牌號碼之機車，行
      經臺中市○區○○路與大德街口，自後方接近行人丁○○
      ，並趁機伸手搶奪丁○○所攜帶之皮包1只（內有鑰匙1串
      、現金約400至500元及Nokia廠牌6102型行動電話1支等物
      ）。得手後，騎乘該機車逃逸。
（三）於同年月6日晚間8時35分許，騎乘不詳車牌號碼之機車，
      行經臺中市○○區○○路與福科路口，自後方接近行人天
      ○○，並趁機伸手搶奪天○○所攜帶之皮包1只（內有身
      分證、駕照、學生證各1張、健保卡3張、信用卡、金融卡
      數張、鑰匙1串及現金4,100元等物）。得手後，騎乘該機
      車逃逸。
（四）於同年月8日下午5時32分許，騎乘不詳車牌號碼之機車，
      行經臺中市○○區○○路103號旁，自後方接近行人卯○○，並趁機伸手搶奪卯○○所攜帶之皮包1只（內有身分
      證、汽車行照、健保卡各1張、信用卡4、金融卡3張、髮
      夾1枚、現金2,000元、SonyEricsson及LG廠牌行動電話各
      1支等物）。得手後，騎乘該機車逃逸。
（五）於同年月10日晚間7時20分許，騎乘不詳車牌號碼之機車
      ，行經臺中市西屯區○○○路15巷口，自後方接近行人乙○○，並趁機伸手搶奪乙○○所攜帶之手提袋1只（內有
      身分證、健保卡各1張、信用卡3張、金融卡1張、金手鍊1
      條及現金6,000元等物）。得手後，騎乘該機車逃逸。
（六）於同年月11日上午11時許，騎乘不詳車牌號碼之機車，行
      經臺中市○區○○街62巷與貴和街135巷口，自後方接近
      行人壬○○，並趁機伸手搶奪壬○○所攜帶之皮包1只（
      內有信用卡、金融卡各1張、現金3,000餘元及Sony
      Ericsson廠牌W810i型行動電話1支等物）。得手後，騎乘
      該機車逃逸。
（七）於同年月16日下午3時20分許，騎乘不詳車牌號碼之機車
      ，行經臺中市○○區○○路3段130號前，自後方接近行人
      巳○○，並趁機伸手搶奪巳○○所攜帶之皮包1只（內有
      身分證、機車駕照、汽車駕照各1張、信用卡2張、存摺4
      本、提款卡1張、金融卡1張、印鑑2顆及現金5萬元等物）
      。得手後，騎乘該機車逃逸。
（八）於同年月17日上午7時30分許，在臺中市○○區○○路與
      永福路口，持自備之鑰匙，竊取辰○○所保管而停放在該
      址之車牌號碼ILF-235號重機車（為辰○○之母陳秋湘所
      有）。得手後，供作代步之用。
（九）於同年月19日下午1時20分許，騎乘上開所竊得車牌號碼
      之ILF-235號重機車，行經臺中市○○區○○路2段297之
      17號前，自後方接近行人未○○，並趁機伸手搶奪未○○
      所攜帶之皮包1只（內有金融卡1張、鑰匙1串、筆記本1本
      、現金5,000元及SonyEricsson廠牌行動電話1支等物）。
      得手後，騎乘該機車逃逸。
（十）於同年月20日下午4時許，騎乘所竊得之車牌號碼ILF-235
      號重機車，行經臺中市○○區○○路3段159之2號前，自
      後方接近行人宇○○，並趁機伸手搶奪宇○○所攜帶之皮
      包1只（內有身分證、健保卡各1張、提款卡3張及現金1萬
      4,000元等物）。得手後，騎乘該機車逃逸。
（十一）於同年月21日晚間9時54分許，騎乘所竊得之車牌號碼
        ILF-235號重機車，行經臺中市西屯區○○○路168號前
        ，自後方接近行人酉○○，並趁機伸手搶奪酉○○所攜
        帶之皮包1只（內有身分證、健保卡、學生證各1張、現
        金600餘元及Samsung廠牌D528型行動電話1支等物）。
        得手後，騎乘該機車逃逸。
（十二）於同年月22日晚間8時53分許，騎乘所竊得之車牌號碼
        ILF-235號重機車，行經臺中市○區○○路與中美街口
        ，自後方接近行人寅○○，並趁機伸手搶奪寅○○所攜
        帶之皮包1只（內有健保卡、學生證、駕照各1張、金融
        卡2張、鑰匙1串、睫毛膏1支、現金約2,700元、Sony
        Ericsson廠牌k510i型行動電話1支及電池2顆等物）。
        得手後，騎乘該機車逃逸。
（十三）於同年月26日晚間7時30分許，騎乘所竊得之車牌號碼
        NQZ-642號重機車，行經臺中市○○區○○路與福雅路
        口，自後方接近行人辛○○，並趁機伸手搶奪辛○○所
        攜帶之皮夾1只（內有身分證、健保卡、汽車駕照各1張
        、提款卡2張、票面金額為2萬800元之支票1紙及現金35
        0元等物）。得手後，騎乘該機車逃逸。
（十四）於同年月27日下午1時10分許，騎乘所竊得之車牌號碼
        NQZ-642號重機車，行經臺中市○○區○○路580號前，
        自後方接近行人庚○○，並趁機伸手搶奪庚○○所攜帶
        之背包1只（內有身分證、健保卡各1張、信用卡3張、
        金融卡2張、現金900元及Nokia廠牌6300型行動電話1支
        等物）。得手後，騎乘該機車逃逸。
（十五）於同年月27日下午6時40分許，騎乘所竊得之車牌號碼
        NQZ-642號重機車，行經臺中市○○區○○路與青海路
        口，自後方接近行人戌○○，並趁機伸手搶奪戌○○所
        攜帶之手提包1只（內有身分證、健保卡、汽車駕照、
        機車駕照、自然人憑證、信用卡各1張、數位相機1臺、
        鑰匙1串、現金約1,100元及Motorora廠牌C261型行動電
        話1支等物）。得手後，騎乘該機車逃逸。
（十六）於同年月28日晚間11時許，騎乘所竊得之車牌號碼NQZ
        -642號重機車，行經臺中市○○區○○街與弘孝路口，
        自後方接近行人子○○，並趁機伸手搶奪子○○所攜帶
        之皮包1只（內有身分證、健保卡、汽車駕照各1張、鑰
        匙1串、現金約1,000元及不詳廠牌之行動電話2支等物
        ）。得手後，騎乘該機車逃逸。
（十七）於同年月30日中午12時13分許，騎乘所竊得之車牌號碼
        NQZ-642號重機車，行經臺中市○○區○○路128巷34號
        前，自後方接近行人甲○○，並趁機伸手搶奪甲○○所
        攜帶之手提包1只（內有提款卡2張、信用卡3張、現金
        約7,100元及不詳廠牌之行動電話1支等物）。得手後，
        騎乘該機車逃逸。
（十八）於同年8月23日，在臺中市○○區○○路154巷31弄口，
        持自備之鑰匙，竊取申○○所有而停放在該址之車牌號
        碼NQZ-642號重機車。得手後，供作代步之用。
（十九）於同年月2日上午9時5分許，騎乘所竊得之車牌號碼NQZ
        -642號重機車，行經臺中市○○區○○路與清隆巷口，
        自後方接近行人己○○，並趁機伸手搶奪己○○所攜帶
        之皮包1只（內有健保卡、重大疾病卡各1張、鑰匙1串
        及現金約1,200元等物）。得手後，騎乘該機車逃逸。
（二十）於同年月2日上午9時10分許，騎乘所竊得之車牌號碼
        NQZ-642號重機車，行經臺中市○○區○○街與福星路
        口，自後方接近行人午○○，並趁機伸手搶奪午○○所
        攜帶之皮包1只（內有現金200元、BenQ及阿爾卡特廠牌
        之行動電話各1支等物）。得手後，騎乘該機車逃逸。
（二十一）於同年月2日上午9時10分許，騎乘所竊得之車牌號碼
          NQZ-642號重機車，行經臺中市○○區○○路與西墩
          南巷口，自後方接近行人癸○○，並趁機伸手搶奪林
          慧貞所攜帶之皮包1只（內有身分證1張、健保卡3張
          、駕照2張、身心障礙手冊1張、金融卡3張、信用卡2
          張及現金約700元等物）。得手後，騎乘該機車逃逸
          。
（二十二）於同年月2日上午9時20分許，騎乘所竊得之車牌號碼
          NQZ-642號重機車，行經臺中市西屯區上石南八巷與
          至善路147巷口，自後方接近行人丑○○，並趁機伸
          手搶奪丑○○所攜帶之背包，惟經丑○○抵抗並拉扯
          該背包，而未得逞。
（二十三）於同年月2日上午9時30分許，騎乘所竊得之車牌號碼
          NQZ-642號重機車，行經臺中市○○區○○路上之麥
          當勞速食店前，自後方接近行人地○○，並趁機伸手
          搶奪地○○所攜帶之皮包1只（內有現金3,000元及不
          詳廠牌之行動電話1支等物）。得手後，騎乘該機車
          逃逸。
（二十四）於同年月2日上午10時20分許，騎乘所竊得之車牌號
          碼NQZ-642號重機車，行經臺中縣龍井鄉○○○路與
          東園巷口，自後方接近行人丙○○（原名DAZASHERYL
          PANLILIO，菲律賓籍），並趁機伸手搶奪丙○○所攜
          帶之皮包1只（內有外僑居留證、健保卡各1張、現金
          約1萬1,000元及SonyEricsson廠牌K600i型行動電話1
          支等物）。得手後，騎乘該機車逃逸。
二、亥○○另分別於96年8月5日及同年月8日之某時，持其自戊○○、丁○○及卯○○等人處所搶得之前揭行動電話，前往
    位在臺中市○○區○○路上之翊宏通訊行，為順利販售手機
    ，竟先後偽以陳志昌之名義，在讓渡契約書（計2紙）上之
    「立書人」欄內，偽簽「陳志昌」之署名計4枚（每紙讓渡
    契約書2枚）及捺指印計6枚（每紙讓渡契約書3枚），並填
    載不實之國民身分證統一編號及地址，而偽造表示以「陳志
    昌」名義出售行動電話之意思之讓渡契約書2紙後，均持以
    行使交付予不知情之張荐鈞，足以生損害於陳志昌及張荐鈞
    等人。嗣於同年9月2日下午4時許，亥○○騎乘上揭車牌號
    碼NQZ-642號重機車，行經臺中市○○區○○路與文華路口
    ，為警攔檢查獲，並扣得亥○○所有，供行竊上述2部機車
    所用之鑰匙1支；搶奪卯○○所得之髮夾1枚；搶奪癸○○所
    得之皮包1只、身分證1張、健保卡3張、駕照1張、身心障礙
    手冊1張、金融卡3張、信用卡2張；搶奪其他人所得之BENQ
    廠牌粉紅色行動電話1支、阿爾卡特廠牌白色行動電話1支、
    現金1089元。警方旋再帶同亥○○至其所投宿之麗都旅館60
    5室（位在臺中市○○區○○街81號），起出亥○○搶奪其
    他人所得之Nokia廠牌黑色行動電話1支、SonyEricsson廠牌
    黑色行動電話1支、摩托羅拉廠牌紅色行動電話1支、阿爾卡
    特廠牌白色行動電話1支等物。
三、案經臺中市警察局第六分局報告臺灣臺中地方法院檢察署檢
    察官偵查起訴。
    理  由
一、上揭犯罪事實，業據上訴人即被告（下稱被告）亥○○於原
    審及本院審理時分別供認不諱，核與證人戊○○、丁○○、
    天○○、卯○○、乙○○、壬○○、巳○○、辰○○、未○○、宇○○、酉○○、寅○○、辛○○、庚○○、戌○○、
    子○○、甲○○、申○○、己○○、午○○、癸○○、丑○○、地○○、丙○○（以上24人均係被害人）及張荐鈞（即
    翊宏通訊行之負責人）等人於警詢時證述之情節均相符，復
    有路口監視器畫面、翊宏通訊行監視器畫面翻拍照片、查獲
    搶奪案照片、扣押物品照片、贓物認領保管單、現場指認照
    片、讓渡契約書影本等在卷可稽。又被告為順利販售搶得之
    前揭行動電話，未經被害人陳志昌之同意，擅自以陳志昌之
    名義偽造上開讓渡契約書，然後持以行使交付予不知情之張
    荐鈞，自足以生損害於陳志昌及張荐鈞等人。足認被告之上
    開自白與事實相符，堪足採信，是罪證明確，其犯行堪以認
    定。
二、按被告以外之人於審判外之陳述，雖不符刑事訴訟法第159
    條之1至第159條之4之規定，而經當事人於審判程序同意作
    為證據，法院審酌該言詞陳述或書面陳述作成時之情況，認
    為適當者，亦得為證據。當事人、代理人或辯護人於法院調
    查證據時，知有第159條第1項不得為證據之情形，而未於言
    詞辯論終結前聲明異議者，視為有前項之同意，刑事訴訟法
    第159條之5第1項、第2項定有明文。立法意旨在於傳聞證據
    未經當事人之反對詰問予以核實，原則上先予排除，惟若當
    事人已放棄詰問或未聲明異議，基於證據資料愈豐富，愈有
    助於真實發現之理念，且強化言詞辯論主義，法院自可承認
    該傳聞證據例外擁有證據能力。查本件被告對於證人戊○○
    、丁○○、天○○、卯○○、乙○○、壬○○、巳○○、辰
    ○○、未○○、宇○○、酉○○、寅○○、辛○○、庚○○
    、戌○○、子○○、甲○○、申○○、己○○、午○○、癸○○、丑○○、地○○、丙○○、張荐鈞等人上開於審判外
    陳述之證據能力，當庭表示沒有意見（見本院卷第43頁），
    且未於言詞辯論終結前聲明異議，依刑事訴訟法第159條之5
    第2項之規定，視為同意作為證據，且本院審酌上開證人均
    係於案發後不久所為之陳述，記憶猶新，又非在非自由意志
    之情況下所為之陳述，所陳自較符事實，認該言詞陳述適當
    ，依刑事訴訟法第159條之5第1項之規定，自得為證據。
三、核被告所為，關於事實欄一之（一）至（七）、（九）至（
    十七）、（十九）至（二十一）、（二十三）至（二十四）
    等21次部分，均係犯刑法第325條第1項之搶奪既遂罪；關於
    事實欄一之（二十二）部分，係犯刑法第325條第3項、第1
    項之搶奪未遂罪；關於事實欄一之（八）及（十八）等2次
    部分，均係犯刑法第320條第1項之竊盜罪；關於事實欄二之
    部分，其先後2次犯行，均係犯刑法第216條、第210條之行
    使偽造私文書罪，其偽造「陳志昌」之署押，係偽造私文書
    之部分行為，偽造私文書後持以行使，偽造之低度行為已為
    行使之高度行為所吸收，均不另論罪。又關於事實欄一之（
    二十二）部分，其著手於搶奪之行為，然尚未取得財物，為
    未遂犯，並依刑法第25條第2項之規定減輕其刑。另其所犯
    之上開21次搶奪既遂、1次搶奪未遂、2次竊盜既遂及2次行
    使偽造私文書等犯行間，均犯意各別，行為互異，應分論併
    罰。又被告於92年間，因先後2次違反職役職責罪，經國防
    部中部地方軍事法院各判處有期徒刑8月、7月，嗣並定其應
    執行刑為有期徒刑1年2月確定，經送監執行後，於93年5月
    10日執行完畢，有臺灣高等法院被告前案紀錄表在卷可按，
    其受有期徒刑之執行完畢後，5年以內故意再犯上開有期徒
    刑以上之各罪，均為累犯，均應依刑法第47條第1項之規定
    加重其刑，其中搶奪未遂罪部分並先加後減之。原審調查後
    ，就搶奪及竊盜部分，適用刑法第320條第1項、第325條第1
    項、第3項、第25條第2項、第47條第1項、第90條第1項、第
    2 項、第38條第1項第2款、刑法施行法第1條之1，並審酌被
    告素行不佳（前曾有多次犯罪前科，已如前述），年值青壯
    ，卻不思以正當手段獲取財物，甫於假釋出獄後，即再為本
    案多達22次搶奪犯行及2次竊盜犯行，所為造成被害人財產
    上損害及精神上驚恐，嚴重危害社會治安，其公然飛車行搶
    路人，並以竊得之贓車作為犯案交通工具，以逃避警方追緝
    ，犯罪手段囂張惡劣，殊值非難，再兼衡酌被告犯後坦承全
    部犯行，態度尚佳，及其竊盜、搶奪之財物數量、價值等一
    切情狀，分別量處被告21次搶奪既遂部分，每罪各處有期
    徒刑10月，並應於刑之執行前，令入勞動場所強制工作3年
    。1次搶奪未遂部分，處有期徒刑8月，並應於刑之執行前
    ，令入勞動場所強制工作3年。2次竊盜部分，每罪各處有
    期徒刑6月，並應於刑之執行前，令入勞動場所強制工作3
    年；扣案之鑰匙1支係被告所有，且為供其竊盜所用之物，
    業據被告於本院審理時陳明在卷（見本院卷第56頁），並依
    刑法第38條第1項第2款之規定宣告沒收。另以被告年值青壯
    ，非無謀生能力之人，其入監執行經假釋付保護管束後未久
    ，即為本案眾多財產犯罪不輟等情（已如前述），又其所犯
    本案搶奪及竊盜犯行之模式幾乎固定，足見其有圖不勞而獲
    之惡習，欠缺正確工作觀念，且其搶奪次數多達22次、竊盜
    次數亦2次，益見其有犯罪之習慣甚明。為協助被告再社會
    化，就其所犯搶奪及竊盜等財產犯罪部分，應命其進入勞動
    場所強制工作，俾矯正其偏差之人格及行為，訓練其謀生能
    力並培養勤勞工作之人生觀，爰均依刑法第90條第1項、第2
    項之規定，諭知被告於刑之執行前，令入勞動場所，強制工
    作，其期間為3年云云，認事用法核無違誤，量刑亦妥適。
    被告上訴意旨指摘原判決量刑過重，並無理由，應予駁回。
    至行使偽造私文書部分，原審予以論罪科刑，固非無見，惟
    查原判決事實欄認上開2紙讓渡契約書上偽造之「陳志昌」
    指印各2枚，惟主文欄及理由欄則均認係各3枚，以致事實與
    主文、理由間，相互矛盾，自有違誤。被告上訴意旨指摘原
    判決量刑過重，雖無理由，但原判決既有上述可議之處，應
    由本院將原判決關於此部分及定執行刑部分予以撤銷改判。
    爰審酌被告犯罪之動機、目的、手段、所生危害、為銷贓而
    偽造上開讓渡契約書及犯後坦承犯罪、態度尚佳等一切情狀
    ，分別量處被告如主文第二項所示之刑，以示懲儆。又被告
    於上開96年8月5日「讓渡契約書」上偽造之「陳志昌」署押
    5枚（含簽名2枚、指印3枚）及96年8月8日「讓渡契約書」
    上偽造之「陳志昌」署押5枚（含簽名2枚、指印3枚），均
    係偽造之署押，應依刑法第219條之規定宣告沒收。
四、至上訴駁回部分及撤銷改判部分，應合併定其應執行刑。又
    按「保安處分並非刑罰，故刑法數罪併罰之觀念，不能適用
    於保安處分，且刑法第51條對於保安處分之執行並無規定，
    自不能適用刑法第51條定其應執行之保安處分。而強制工作
    為保安處分之一種，如宣告多數強制工作者，應依保安處分
    執行法第4條之1第1項第4款比照同法第1款規定執行之，該
    條項之規定為宣告多數保安處分之執行方法，不能資為應由
    法院定其應執行保安處分之依據」（最高法院77年度臺抗字
    第639號、90年度臺抗字第308號判決參照）。則本案自應僅
    就有期徒刑部分定其應執行之刑，無就多數強制工作定其應
    執行保安處分之餘地。從而上開保安處分，無從依刑法第51
    條之規定定其應執行之保安處分，此部分係屬檢察官執行之
    職權，應由檢察官依保安處分執行法第4條之1第1項第4款所
    定之執行方法執行之（即宣告多數強制工作，期間相同者，
    執行其一）【參見司法院七十四年三月六日（七四）廳刑一
    字第一七○號函釋意見】，附此說明。
五、據上論結，應依刑事訴訟法第369條第1項前段、第364條、
    第299條第1項前段、第368條、刑法第210條、第216條、第
    47條第1項、第51條第5款、第219條，判決如主文。
本案經檢察官宙○○到庭執行職務。
中    華    民    國    97    年    1     月    31    日
            刑事第八庭  審判長法  官  羅  得  村
                              法  官  陳  宏  卿
                              法  官  劉  榮  服
上列正本證明與原本無異。
除竊盜部分不得上訴外，餘均得上訴。
如不服本判決應於收受送達後十日內向本院提出上訴書狀，其未
敘述上訴之理由者並得於提起上訴後十日內向本院補提理由書（
均須按他造當事人之人數附繕本）。
                              書記官  周  巧  屏
中    華    民    國    97    年    1     月    31    日
附錄論罪科刑法條：
刑法第320條第1項：
意圖為自己或第三人不法之所有，而竊取他人之動產者，為竊盜
罪，處5年以下有期徒刑、拘役或5百元以下罰金。
刑法第325條：
意圖為自己或第三人不法之所有，而搶奪他人之動產者，處6月
以上5年以下有期徒刑。
因而致人於死者，處無期徒刑或7年以上有期徒刑，致重傷者，
處3年以上10年以下有期徒刑。
第1項之未遂犯罰之。
刑法第210條：
偽造、變造私文書，足以生損害於公眾或他人者，處5年以下有
期徒刑。
刑法第216條：
行使第210條至第215條之文書者，依偽造、變造文書或登載不實
事項或使登載不實事項之規定處斷。


司法院資訊處製作；財團法人民間司法改革基金會備份。
